【裁判字號】    97,易,2435
【裁判日期】    970818
【裁判案由】    賭博
【裁判全文】
臺灣臺中地方法院刑事判決              97年度易字第2435號
公  訴  人  臺灣臺中地方法院檢察署檢察官
被      告  乙○○
被      告  丁○○
上列被告因賭博案件，經檢察官提起公訴（96年度偵字第26084
號），本院判決如下：
    主    文
乙○○犯聚眾賭博罪，處有期徒刑陸月，如易科罰金，以新臺幣
參仟元折算壹日。扣案如附表編號一至三所示之物均沒收。
丁○○犯賭博罪，處罰金新臺幣貳萬伍仟元，如易服勞役，以新
臺幣壹仟元折算壹日。扣案如附表編號四所示之物沒收。
    犯罪事實及理由
一、乙○○為位於臺中縣豐原市○○路308號之「三豐電子遊戲
    場」負責人，詎其竟自96年10月間某日起，基於意圖營利，
    提供賭博場所、聚集賭客以電子遊戲機台從事對賭之犯意，
    在上開公眾得出入之三豐電子遊戲場內，擺放如附表編號一
    所示之電動機台共計45臺，供不特定之賭客賭博財物。其賭
    博方式係由賭客在櫃檯以現金賭資兌換代幣後，再持代幣投
    入機台，再由賭客依機台之不同以不等之比例押注、連線把
    玩，若未押中，則所投入之代幣由機台沒入而屬該店取得，
    如押中或連線成功，則可贏得倍數不等之分數，再由賭客以
    機臺上之分數向乙○○洗分後，以現金新台幣（下同）1 元
    兌換1分之比例兌換現金。嗣於96年10月19日22時23分許，
    賭客丁○○在三豐電子遊戲場基於賭博之犯意把玩第4號之
    神秘的魔法石遊戲機台後，即向乙○○要求以前揭比例洗分
    500分，乙○○為掩人耳目，即將該兌換得之現金500元置放
    於廁所內，嗣丁○○取得現金後，旋為員警查獲，並扣得如
    附表編號一所示之賭博電子遊戲機台、如附表編號二櫃檯即
    兌換籌碼處財物之現金、乙○○所有供犯前揭犯罪所用之如
    附表編號三所示之物。
二、本案檢察官、被告並未就下述卷內證據資料之證據能力有所
    爭執，且迄於言詞辯論終結前，均未主張有刑事訴訟法第15
    9條第1項不得為證據之情形，是應認已同意卷內證據均得作
    為證據，且經本院審酌後，認無不適當之情形，應認本案調
    查之卷內證據均有證據能力，合先敘明。
三、訊據被告乙○○、丁○○均矢口否認前揭犯行，被告乙○○
    固坦承經營上開電子遊戲場，惟辯稱：伊並所經營遊戲場並
    未提供賭客兌換現金，伊與被告丁○○係男女朋友關係，為
    警查獲日被告丁○○原兌換500元代幣，嗣因伊不喜歡丁○
    ○玩電子遊戲機，故叫丁○○不要繼續把玩，而將500元退
    還予丁○○云云。被告丁○○固坦承把玩機台及嗣依分數向
    被告乙○○兌換金錢，惟辯稱：伊與乙○○係男女朋友，為
    警查獲日伊係至該處消費，並無賭博金錢之犯意，嗣係因乙
    ○○不讓伊把玩，故退款500元予伊云云，經查：
（一）證人甲○○即本案查獲之警員於本院證稱：「當時我受命
      偽裝成賭客，我大約晚上7、8點進入，... 我拿零錢在那
      邊慢慢玩，並且觀察現場的情況，我當時坐在跟丁○○同
      一排的地方，我坐在他右側，約隔3、4個座位，我就聽到
      丁○○跟乙○○說他要洗分，... 丁○○說完後乙○○就
      走過來把分數歸零，然後拿積分卡往超商的櫃台方向走過
      去，乙○○從櫃台拿了現金後就往另外一端的廁所走去，
      後來乙○○從廁所出來後，廁所門沒有關（該處廁所就是
      單一門開啟的，像一般家庭獨立衛浴方式），乙○○出廁
      所後向丁○○點頭，丁○○就向廁所走進去，我在他進去
      之後就走到廁所旁邊等，他出來後又和在廁所外的乙○○
      講話，我就上前逮捕他們」、「 (問: 丁○○表示要洗分
      前，乙○○所在位置離他多遠? 是否有站在丁○○旁邊叫
      他不要玩的話語或舉動?)乙○○坐在機台中間的高腳椅，
      看著全場，該場所不大，他大概離丁○○2公尺，離我大
      概3、4公尺。乙○○只是坐在中間看而已，我觀察他們都
      沒有講話，也沒有看到他與丁○○有特別的舉動」、「我
      確定沒有交談，因為乙○○都坐在高腳椅上看著這些客人
      」、「 (問: 換錢過程中，他們二人有無交談)丁○○說
      要洗分後，乙○○自己一個人去櫃台，一個人去廁所，並
      沒有與丁○○交談，我可以確定」等語（本院卷第26、27
      頁），又證人丁○○於檢察官偵訊中亦證稱：伊確有於前
      揭時、地把玩前揭機台賭博財物等語（96年度偵字第2608
      4號卷第19、20頁），再被告乙○○、丁○○均曾於本院
      坦承於前揭時、地由被告乙○○交付予丁○○500元之事
      實，且被告乙○○供稱被告丁○○之綽號為「黑大」等語
      ，而扣案洗分表亦有「日期10/19」、「時間:22:29、機
      檯: 魔、分數:500、會員: 黑大」之記載，核與前揭被
      告丁○○為警查獲之時間、把玩之機台及兌換之金錢等情
      相符，益徵被告丁○○於檢察官偵訊中之證詞堪以採信，
      參酌被告乙○○、丁○○係於賭博及兌換現金之際全程為
      警監控查獲，復有如附表所示之物扣案足佐，依前揭事證
      ，被告乙○○、丁○○前揭犯行已臻明確。
（二）按刑法第268條之意圖營利，只須主觀上有圖得利益之意
      思為已足，不以實際上取得利益為要件；又電子遊戲機之
      程式於設計之初即已隱含該遊戲機具有較高獲勝機率，此
      從經營者必須花費資金購買或租用遊戲機台，並提供場所
      擺放而仍能獲利即明，是該等以擺設電子遊戲機提供賭博
      場所之行為，亦顯然同時具有營利之意圖。經查，本案被
      告乙○○所開設「三豐電子遊戲場」，所佔場地非小，所
      營業使用之電子遊戲機具甚多，被告乙○○並取得台中縣
      政府營利事業登記證，主觀上已顯有營利之意思，自其土
      地、行政、人事、設備等花費成本觀之，倘若擺設之賭博
      電動機具無利可圖，或因射倖性具不確定性，被告乙○○
      豈願冒賠錢風險，耗費如此大量成本？堪認被告乙○○主
      觀上具有營利之意圖，其提供場所，擺設機臺從事賭博機
      臺之兌換代幣、洗分、兌換現金等工作，並以電子賭博機
      臺與不特定賭客對賭，其犯行應堪認定。
（三）被告乙○○、丁○○於警詢均僅供稱: 伊二人係屬好朋友
      關係，被告丁○○為被告乙○○所營遊戲場之會員等語，
      並無提及有何男女情誼，又證人即被告丁○○於檢察官偵
      訊亦證稱：伊與乙○○係朋友關係，伊不知乙○○擔任三
      豐電子遊戲場負責人多久了等語 (同上偵卷第20頁)，詎
      被告乙○○、丁○○於本院竟同而改稱：伊等二人係男女
      朋友云云，其等翻異前詞，所供自有所疑。另證人即被告
      丁○○固於本院證稱：案發日伊僅把玩前揭機台一輪約5
      、6 分鐘，因沒有輸嬴，故積分還是500分，嗣乙○○要
      求伊回去，故將積分500換為積分卡云云 (本院卷第39頁)
      ，惟查被告乙○○於警詢業供稱：被告丁○○係於20時至
      21時之間前來店內把玩魔法石機檯等語，且證人即被告丁
      ○○於警詢及檢察官偵訊均供稱：伊係自20時30分開始把
      玩機台，把玩約2小時，並向被告乙○○依500之分數兌換
      500元等語，是證人丁○○嗣於本院改稱把玩機台之時間
      ，已與被告二人先前之供述不符，又被告乙○○於本院業
      自承係由其兌換500元代幣予被告丁○○（本院卷第15 頁
      ），則苟被告乙○○不願丁○○把玩遊戲機台，其何須先
      兌換代幣予丁○○，嗣卻又於丁○○僅只把玩機台一輪之
      情形下，竟又要求丁○○停止把玩而退款，證人丁○○所
      稱伊僅把玩一輪，嗣因被告乙○○之要求始未繼繼把玩一
      節，顯與常理有違，不足採信，再證人丁○○前於本院準
      備程序及作證時均供證稱: 被告乙○○確有洗分並將500
      元現金交付予伊等語 (本院卷第14、39頁)，被告乙○○
      前亦坦承有交付該500元等語 (本院卷第16頁)，證人丁○
      ○嗣翻異前詞及被告乙○○嗣亦附合改稱: 丁○○的500
      元係以計分卡之方式放在櫃台云云 (本院卷第41頁)，自
      亦均不可採。
      至被告乙○○、丁○○聲請傳喚查獲現場在場之義警，以
      證明查獲現場之情形，惟查本案就現場查獲之情形業傳喚
      證人警員甲○○、丙○○到庭，其等證述均已明確，而本
      案事證已明，自無再傳喚相同性質人員之必要，附此敘明
      。
（四）綜上所述，被告乙○○、丁○○前開所辯，顯係事後卸責
      之詞，不足採信，事證明確，應予依法論科。
三、核被告乙○○所為，係犯刑法第266條第1項前段普通賭博罪
    、第268條圖利供給賭場所及聚眾賭博罪。被告丁○○所為
    ，則係犯刑法第266條第1項前段普通賭博罪。被告乙○○、
    丁○○均係基於單一之決意，在密切接近之一定時、地持續
    實行賭博之複次行為，依社會客觀通念，堪認符合一個反覆
    、延續性之行為觀念，在刑法評價上，應僅成立「集合犯」
    之包括一罪。被告乙○○所犯在公眾得出入場所賭博罪、意
    圖營利供給賭博場所、意圖營利聚眾賭博罪，係一行為觸犯
    三罪名，為想像競合犯，應從一重之意圖營利聚眾賭博罪處
    斷。公訴人雖未論及被告乙○○另犯刑法第266條第1項之賭
    博罪，但此部分與前揭起訴之刑法第268條之罪有想像競合
    裁判上一罪關係，基於審判不可分之原則，本院自得併予審
    理。爰審酌被告乙○○、丁○○素行尚佳，被告丁○○於檢
    察官偵訊中坦承犯行，惟於本院審理中與被告乙○○均否認
    犯行，被告二人均飾詞諉過毫無悔意，本件扣案機具之數量
    非少，被告乙○○經營具相當之規模，其經營遊戲場擺放賭
    博機具之方式與他人賭博，危害社會善良風俗，所圖無非經
    濟上之利益等一切情狀，分別量處如主文所示之刑，並依被
    告乙○○經營之規模及其犯罪之性質，諭知較重之易科罰金
    折算標準，及就被告丁○○部分諭知易服勞役之折算標準。
    證人丙○○即查獲之警員於本院證稱: 「當時有二個抽屜，
    其中一個與兌換券、代幣放在一起的，裡面有30500元，乙
    ○○表示這是電玩的錢，另外一個抽屜他說是便利商店的錢
    ，我們就沒有查扣。計分卡也是跟30500元放在一起，代幣
    有的放在同上的抽屜，有的放在抽屜的底下，會員冊、店銷
    表、洗分表都是放在同上的抽屜，機台內的代幣是請他們用
    鑰匙打開機台取出的」等語，是扣案之如附表編號一所示電
    子遊戲機具，係屬當場賭博之器具，另如附表編號二所示在
    櫃檯處扣得之現金30500元，係兌換籌碼處之財物，以上不
    論是否屬犯人所有，均依刑法第266條第2項規定宣告沒收，
    至另扣得如附表編號三所示之計分卡、代幣、會員冊、三豐
    店銷表、洗分表及機臺內代幣等物，則屬被告乙○○所有供
    犯罪所用之物，均依刑法第38條第1項第2款規定宣告沒收。
    扣案如附表編號四所示現金500元，係被告丁○○於因賭博
    罪所獲之利得，且查獲時已由被告丁○○持有，而查扣之地
    點，亦非在賭臺或兌換籌碼處等情，不符刑法第266條第2項
    沒收之規定，則應依刑法第38條第1項第3款於被告丁○○宣
    告刑下為沒收之諭知。至被告丁○○身上所另查獲之現金
    3000元，無從認定與本案有關，自無從為沒收之諭知。
據上論斷，應依刑事訴訟法第299條第1項前段，刑法第266條第1
項前段、第2項、第268條、第55條、第38條第1項第2款、第3款
、第41條第1項前段、第42條第3項、刑法施行法第1條之1第1項
，判決如主文。
中    華    民    國    97    年    8     月     18   日
                  刑事第二庭    法  官  郭書豪
上正本證明與原本無異。
如不服本判決，應於收受送達後10日內向本院提出上訴書狀（應
敘述具體理由並附繕本）。
上訴書狀如未敘述理由，應於上訴期間屆滿後20日內補提理由書
於本院。
                                書記官  陳美虹
中    華    民    國    97    年    8     月     18   日
附錄：本案論罪科刑法條全文
刑法第266條：
在公共場所或公眾得出入之場所賭博財物者，處1 千元以下罰金
。但以供人暫時娛樂之物為賭者，不在此限。
當場賭博之器具與在賭檯或兌換籌碼處之財物，不問屬於犯人與
否，沒收之。
刑法第268條：
意圖營利，供給賭博場所或聚眾賭博者，處3 年以下有期徒刑，
得併科3千元以下罰金。
附表：
一、電子遊戲機具45檯「５ＰＫ八台、跑馬五台、金吉祥販賣機
    一台、神秘魔法石六台、紅粉玫瑰一台、水果盤六台、愛麗
    絲二台、麻將十台、豹中豹二代小瑪莉一台、新舞台小瑪莉
    一台、超級魔法球小瑪莉二台，超級大舞台小瑪莉一台、大
    舞台小瑪莉一台」
二、櫃檯內現金30500元
三、計分卡50張、代幣250枚、會員冊1份、三豐店銷表1張、洗
    分表等3張及機檯內代幣440枚。
四、現場兌換之現金500元。


司法院資訊處製作；財團法人民間司法改革基金會備份。
